【裁判字號】    89,訴,347
【裁判日期】    900213
【裁判案由】    地上權登記
【裁判全文】
臺中高等行政法院裁定                              八十九年度訴字第三四七號
    原      告  甲○○
    代  表  人  乙○○
右當事人間因地上權登記事件，原告對被告機關八十九年九月二十八日所為調處之行
政處分提起行政訴訟，本院裁定如左：
    主  文
原告之訴駁回。
訴訟費用由原告負擔。
    理  由
一、按人民因中央或地方機關對其依法申請之案件，予以駁回，認其權利或法律上之
    利益受違法損害者，經依訴願程序後，得向高等行政法院提起請求該機關應為特
    定內容之行政處分之訴訟，行政訴訟法第五條第二項定有明文。此種課以義務訴
    訟之提起，須以經過訴願為其前提，其未經過訴願程序，遽行提起行政訴訟，自
    非法之所許，此觀上開條文自明。
二、本件原告因請求地上權登記事件，具狀提起行政訴訟略謂：其父操行中自民國（
    下同）四十六年任職台灣省政府民政廳時，獲配南投縣中興新村光榮北路四街六
    號公有眷舍一棟，嗣原告在該眷舍後之公有土地南投市○○段六十六號土地（面
    積三九二、一一五平方公尺）上加蓋私有建物五○．三六平方公尺，占有使用。
    其父於七十五年過世，原告繼承取得上開建物之所有權，並於同日依民法第八百
    三十二條為該建物所占有國有土地之地上權人，迨時效滿十年後，於八十九年四
    月十日向被告申請就該上開土地應有部分三九二一一五分之五○三六，以時效取
    得為原因，登記取得地上權。嗣被告依法公告，該地之管理機關台灣省政府於法
    定期間內異議，被告依土地法第五十九條予以調處，最後調處之結果為：原告主
    張系爭時效取得地上權不予登記。被告上開違法裁處損害原告之利益，爰訴請判
    決撤銷原裁處，並命被告應對原告所申請之南投市○○段六六號三九二一一五分
    之五○三六土地時效取得地上權案予以登記等語。
三、原告上開聲明係屬課以義務訴訟，揆諸首揭規定，應先經訴願程序為前提，本件
    原告曾提起訴願，嗣又撤回訴願，有公務電話紀錄乙紙在卷可稽，是以本件仍未
    踐行訴願程序，依首開說明，其起訴難認為合法，應予駁回。
四、依行政訴訟法第一百零七條第一項第十款、第一百零四條、民事訴訟法第九十五
    條、第七十八條，裁定如主文。
中    華    民    國     九十        年      二      月      十三       日
                         臺中高等行政法院第 三 庭
                                   審 判 長 法 官  王 茂 修
                                            法 官  莊 金 昌
                                            法 官  許 金 釵
右正本證明與原本無異。
如不服本裁定，應於收受本裁定後十日內以書狀敘述理由，經由本院向最高行政法院
提起抗告（應依對造人數提出繕本）。
提起抗告應預繳送達用雙掛號郵票拾份（每份三十四元）。
中    華    民    國     九十        年      二      月      十三       日
                                   法 院 書 記 官  李 孟 純


司法院資訊處製作；財團法人民間司法改革基金會備份。
